臺灣宜蘭地方法院交通事件裁定　　　　100年度交聲字第118號
移
異　議　人
即受處分人　袁以仲
上列受處分人因違反道路交通管理處罰條例案件，對於交通部公
路總局臺北區監理所宜蘭監理站於民國100年4月28日所為之處分
（原處分案號：宜監字第裁43-Q00000000號），聲明異議，本院
裁定如下：
    主  文
原處分撤銷。
袁以仲不罰。
    理  由
一、原處分意旨略以：異議人即受處分人袁以仲於民國99年10月
    11日上午11時37分許，駕駛車牌號碼396-ZX號營業貨運曳引
    車，行經宜蘭縣頭城鎮○○路○段25號前時，因裝載貨物違
    反第29條之2第1、2項情形因而致人於死，為宜蘭縣政府警
    察局交通警察隊礁溪分隊第一小隊員警製單舉發，原處分機
    關遂依道路交通管理處罰條例第29條之2第5項規定，裁處異
    議人吊銷駕駛執照在案。
二、異議意旨略以：異議人就本件車禍事故之過失係為迴車疏於
    注意所肇致，與超載並無因果關係，故本件縱有超載之事實
    ，但機車騎士之死亡，亦與超載無關，為此請求將原處分撤
    銷等語。
三、按道路交通管理處罰條例第29條之2第1項、第5項前段規定
    ：「汽車裝載貨物超過核定之總重量、總聯結重量者，處汽
    車所有人罰鍰，並記汽車違規紀錄1次，其應歸責於汽車駕
    駛人時，除依第3項規定處汽車駕駛人罰鍰及依第63條第1項
    第2款規定記點外，並記該汽車違規紀錄1次。」、「汽車駕
    駛人有第1項、第2項情形，因而致人受傷者，吊扣其駕駛執
    照1年；致人重傷或死亡者，吊銷其駕駛執照。」是若駕駛
    人縱有裝載貨物超過核定之總重量、總聯結重量之違規情節
    ，但非為造成肇事致人死亡之原因者，自不能依該條項加以
    裁罰。
四、本件原處分機關認異議人即受處分人涉有上開違規駕駛之行
    為，無非係以異議人駕駛超載營業曳引車發生交通肇事行為
    而致被害人死亡，以宜蘭縣政府警察局交通警察隊礁溪分隊
    第一小隊員警之舉發通知單為其主要論據。然查，異議人即
    受處分人於上開時地駕駛營業曳引車，與被害人發生車禍事
    故，而被害人因而死亡，且受處分人所駕駛之營業曳引車載
    重超過核定重量等情，固為受處分人所不爭執，且有地磅單
    、道路交通事故調查報告表、現場圖、現場照片在卷可稽，
    自堪信為真實。然依現場圖及照片所示，受處分人所駕駛之
    營業用貨運曳引車於事故發生後，係停放於岔路口，車頭朝
    東，撞擊之部位為前曳引車左側油箱護欄，故顯見本件車禍
    事故發生之原因，係因被告迴車未注意來往車輛而迴轉所肇
    致，臺灣省基宜區車輛行車事故鑑定委員會鑑定亦同此認定
    ，且復經本院以100年度交訴字第8號判決確定在案，而原處
    分機關認車禍之發生係肇因於受處分人駕駛車輛裝載之貨物
    超過核定之總重量一節，依卷內資料並無積極證據可資佐證
    ，足見被害人死亡結果之發生，與受處分人之超載行為間，
    實無從證明有何因果關係之存在，是異議人固有裝載貨物超
    過核定之總重量、總聯結重量之違規事實，但既無事證認上
    開違規行為係肇事致人死亡之原因，依前揭法條規定及說明
    ，自不能依道路交通管理處罰條例第29條之2第5項規定加以
    裁罰。
五、綜上所述，原處分機關所認定受處分人有可歸責之事由違規
    超載、並致人死亡之情事，因本件查無其他積極證據足以證
    明，自應作對受處分人有利之認定，原處分機關未予詳查，
    遽對受處分人為前開裁罰，即難認為允當。本件受處分人之
    異議為有理由，自應由本院將原處分予以撤銷，以資適法。
據上論斷，應依道路交通事件處理辦法第19條前段，裁定如主文
。
中    華    民    國   100    年    9     月    30    日
                  交通法庭法  官  鄭貽馨
以上正本證明與原本無異。
如不服本裁定，應於裁定送達後5日內，向本院提出抗告狀。（
應附繕本）
                          書記官  高雪琴
中    華    民    國   100    年    9     月    30    日